臺灣彰化地方法院刑事判決
111年度易字第291號
公  訴  人  臺灣彰化地方檢察署檢察官
被      告  施孟德



上列被告因加重竊盜案件，經檢察官提起公訴（111年度偵緝字
第14號、第15號、第16號、第17號、第18號、第19號、第20號、
第43號、第44號），本院判決如下：
    主    文
施孟德犯如附表所示各罪，分別處如附表「主文及沒收」欄所示
之刑及沒收。如附表編號2至9號所示之刑，應執行有期徒刑壹年
肆月，如易科罰金，以新臺幣壹仟元折算壹日。
    犯罪事實
一、施孟德意圖為自己不法之所有，並基於加重竊盜之犯意，於
    如附表1所示時間、地點，以如附表編號1所示之方式，竊得
    如附表編號1所示之財物得手。施孟德另與蔡騰洲（所涉共
    同竊盜犯行部分，另經本院以110年度簡字第1926號簡易判
    決判處罪刑在案）共同意圖為自己不法之所有，各基於竊盜
    之犯意聯絡，先後於如附表編號2至8所示時間、地點，以如
    附表編號2至8所示之方式，竊得如附表編號2至8所示之財物
    得手既遂，另以編號9所示之方式著手欲竊取他人財物，然
    未能得手而止於未遂。
二、案經林煌都、黃榮福、林子豪、陳世益訴由彰化縣警察局芳
    苑分局、施宇峰訴由彰化縣警察局鹿港分局、張凱評訴由彰
    化縣警察局北斗分局以及彰化縣溪湖分局報告臺灣彰化地方
    檢察署檢察官偵查起訴。
    理    由
一、證據能力之說明：
  ㈠被告以外之人於審判外之陳述，雖不符刑事訴訟法第159條之
    1至之4規定，而經當事人於審判程序同意作為證據，法院審
    酌該言詞陳述或書面陳述作成時之情況，認為適當者，亦得
    為證據；當事人、代理人或辯護人於法院調查證據時，知有
    第159條第1項不得為證據之情形，而未於言詞辯論終結前聲
    明異議者，視為有前項之同意，刑事訴訟法第159條之5定有
    明文。次按刑事訴訟法第159條之5立法意旨，在於確認當事
    人對於傳聞證據有處分權，得放棄反對詰問權，同意或擬制
    同意傳聞證據可作為證據，屬於證據傳聞性之解除行為，如
    法院認為適當，不論該傳聞證據是否具備刑事訴訟法第159
    條之1至第159條之4所定情形，均容許作為證據，不以未具
    備刑事訴訟法第159條之1至第159條之4所定情形為前提。此
    揆諸「若當事人於審判程序表明同意該等傳聞證據可作為證
    據，基於證據資料愈豐富，愈有助於真實發見之理念，此時
    ，法院自可承認該傳聞證據之證據能力」立法意旨，係採擴
    大適用之立場。蓋不論是否第159條之1至第159條之4所定情
    形，抑當事人之同意，均係傳聞之例外，俱得為證據，僅因
    我國尚非採澈底之當事人進行主義，故而附加「適當性」之
    限制而已，可知其適用並不以「不符前四條之規定」為要件
    。惟如符合第159條之1第1項規定之要件而已得為證據者，
    不宜贅依第159條之5之規定認定有證據能力（最高法院104
    年度第3次刑事庭會議決議意旨參照）。查本判決後開引用
    被告以外之人於審判外之陳述（包含書面陳述），皆屬傳聞
    證據，公訴人、被告於本院審理程序期日均表示同意作為證
    據（見本院卷第85頁），迄至言詞辯論終結前未再聲明異議
    ，本院審酌上開證據作成時之情況，並無違法不當或其他瑕
    疵，認以之作為證據應屬適當，依前開規定，認前揭供述證
    據應有證據能力。
  ㈡本案其餘非供述證據，無傳聞法則之適用，本院審酌該等證
    據作成及取得之程序均無違法之處，且與本案具有關連性，
    是後述所引用非供述證據之證據能力均無疑義，合先敘明。
二、認定犯罪事實所憑之證據及理由：
　　上開犯罪事實，業據被告於警詢、偵訊及本院審理時坦承不
    諱（見偵字第13613號卷第9頁至第14頁、偵字第12770號卷
    第25頁至第29頁、偵字第11934號卷第15頁至19頁、第21頁
    至第25頁、偵緝字第14號卷第97頁至99頁，本院卷第83頁、
    第86頁至第88頁），核與證人即共犯蔡騰洲於偵訊時之陳述
    、證人即告訴人林煌都、施宇峰、張凱評、陳世益於警詢時
    之證述、證人即被害人顏正當、黃榮福、林子豪、黃眉飾、
    林義雄於警詢時陳述之情節大致相符，而各次犯行之證據，
    分別有如附表各編號「證據」欄所示證據在卷可稽，足見被
    告之自白均確與事實相符。從而，本案事證均已明確，被告
    有如附表所示之犯行均堪認定，皆應予依法論科。
三、論罪科刑之依據：
  ㈠核被告就如附表編號1所為，係犯刑法第321條第1項第1款之
    加重竊盜罪；如附表編號2至8所為，均係犯刑法第320條第1
    項之普通竊盜罪；如附表編號9所為，係犯刑法第320條第1
    項、第3項竊盜未遂罪。
  ㈡被告就如附表編號2至9犯行與共犯蔡騰洲彼此間，分別有犯
    意聯絡及行為分擔，均論以共同正犯。
  ㈢被告就如附表所示各罪，均犯意各別、行為互殊，皆應予分
    論處罰。
  ㈣被告就如附表編號9所示竊盜犯行，已著手於竊盜行為之實行
    而不遂，為未遂犯，依刑法第25條第2項之規定，按既遂犯
    之刑減輕之。
  ㈤爰以被告之責任為基礎，並審酌被告前有多筆竊盜前科（於
    本案均不構成累犯），此有臺灣高等法院被告前案紀錄表1
    份在卷可憑（見本院卷第30頁至第31頁），素行非佳，竟仍
    不知警惕，不思循合法途徑獲取財物，為一己私利，竊取他
    人財物，顯然缺乏對他人財產權應予尊重之觀念，並考量被
    告犯後業已坦承犯行之態度，而其所竊取之部分財物已發還
    被害人、告訴人（詳如附表所示），而其餘竊取物品則因下
    落不明而無從返還之情形（詳後述），兼衡其自述為國中畢
    業之智識程度、入監前業農、未婚、無子、無須扶養之人之
    生活狀況（見本院卷第89頁），以及檢察官就附表編號1具
    體求處有期徒刑7月至1年；附表編號2至8具體求處有期徒刑
    3月至8月；附表編號9具體求處有期徒刑3月至6月之意見等
    一切情狀，分別量處如附表編號1至9號「主文及沒收」欄所
    示之刑，併就如附表編號2至9號部分諭知易科罰金之折算標
    準，並就如附表編號2至9號部分定其應執行之刑暨諭知易科
    罰金之折算標準。
  ㈥按共同正犯間關於犯罪所得、犯罪工具物應如何沒收，仍須
    本於罪責原則，並非一律須負連帶責任；況且應沒收物已扣
    案者，本無重複沒收之疑慮，更無對各共同正犯諭知連帶沒
    收或重複諭知之必要，否則即科以超過其罪責之不利責任。
    因之，本院往昔採連帶沒收共同正犯犯罪所得，及就共同正
    犯間犯罪工具物必須重複諭知之相關見解，自不再援用，應
    改為共同正犯間之犯罪所得應就各人實際分受所得部分而為
    沒收及追徵（最高法院108年度台上字第1001號判決意旨供
    參）。查被告實行如附表編號1係竊盜既遂犯行所竊得財物
    ，核屬個人之犯罪所得；如附表編號2至8各次竊盜既遂犯行
    所竊得財物核屬其與共犯之犯罪所得，則是否應諭知沒收犯
    罪所得，本院認定如下：
    ⒈被告用以犯如附表編號2至6犯行之自備鑰匙及如附表編號9
      犯行之不詳器具，均未扣案，且性質上非違禁物或法定應
      義務沒收之物，沒收徒增執行上之勞費，恐不符比例原則
      ，宣告沒收欠缺刑法上之重要性，依刑法第38條之2第2項
      規定，不予宣告沒收或追徵。
    ⒉如附表編號1、2、4、6犯行所竊得之車輛，及如附表編號3
      所竊得之車輛本身（不含汽車電池、汽車音響及行車紀錄
      器），案發後均已合法發還各該被害人（告訴人），依刑
      法第38條之1第5項規定，不予宣告沒收。
    ⒊如附表編號5、7、8犯行所竊取之全部財物，及編號3犯行
      所拔除竊取之汽車電瓶、汽車音響及行車紀錄器等物，案
      發後則迄未尋獲發還。而依照被告及共犯蔡騰洲供述，暨
      參酌其他卷內事證可知，如附表編號3犯行係由被告另行
      持工具拔除車輛上之汽車電瓶、汽車音響及行車紀錄器，
      至於如編號5犯行則係由共犯蔡騰洲下手行竊汽車內之財
      物，此外，查無其他證據可資證明渠二人於得手後，尚分
      別有將贓物朋分予另一人，本院乃認如附表編號3、5犯行
      之犯罪所得應分別歸屬於被告、共犯蔡騰洲所保有，爰針
      對被告被訴如附表編號3犯行諭知沒收犯罪所得，並諭知
      於全部或一部不能沒收或不宜執行沒收時，追徵其價額，
      而如編號5犯行部分，則不在被告罪刑項下宣告沒收犯罪
      所得。至於如附表編號7、8犯行部分，共犯蔡騰洲於另案
      準備程序時陳稱：所竊得之農藥噴灑機及噴肥機均由被告
      取走等語明確（見本院卷第93頁至第98頁本院110年度簡
      字第1926號判決書），而被告於本院審理時係供稱：農藥
      噴灑機及噴肥機並未變賣，不知現在在哪裡等語（本院卷
      第83頁至第84頁），亦未坦認所竊得之農藥噴灑機及噴肥
      機嗣後為其個人所保有，此外，遍查全卷事證尚無從認定
      此二次犯行之犯罪所得係歸屬於何人；為避免被告與共犯
      相互卸責而坐享犯罪所得，本院認其後若能尋獲犯罪所得
      原物，仍應就原物依刑法第38條之1第1項本文規定諭知沒
      收，然於全部或一部不能沒收或不宜執行沒收原物時，關
      於同條第3項應追徵價額部分，乃採「平均分配」之認定
      方式，認被告個人因實施此部分犯罪之犯罪所得為該等財
      物價額之二分之一，較屬允恰。
據上論斷，應依刑事訴訟法第299條第1項前段，判決如主文。
本案經檢察官何昇昀提起公訴，檢察官黃建銘到庭執行職務。
中　　華　　民　　國　　111 　年　　5 　　月　　4 　　日
                  刑事第七庭  法  官  巫美蕙
以上正本證明與原本無異。
如不服本判決應於收受判決後20日內向本院提出上訴書狀，並應
敘述具體理由；其未敘述上訴理由者，應於上訴期間屆滿後20日
內向本院補提理由書（均須按他造當事人之人數附繕本）「切勿
逕送上級法院」。
告訴人或被害人對於判決如有不服具備理由請求檢察官上訴者，
其上訴期間之計算係以檢察官收受判決正本之日期為準。
中　　華　　民　　國　　111 　年　　5 　　月　　4 　　日
                              書記官  林婷儀
附錄本案論罪科刑法條：
中華民國刑法第320條第1項、第3項
意圖為自己或第三人不法之所有，而竊取他人之動產者，為竊盜
罪，處5年以下有期徒刑、拘役或50萬元以下罰金。
意圖為自己或第三人不法之利益，而竊佔他人之不動產者，依前
項之規定處斷。
前二項之未遂犯罰之。
中華民國刑法第321條第1項第1款
犯前條第1項、第2項之罪而有下列情形之一者，處6月以上5年以
下有期徒刑，得併科50萬元以下罰金：
一、侵入住宅或有人居住之建築物、船艦或隱匿其內而犯之。
附表：
編號 時間 地點 犯罪行為（行為方式及竊得財物） 證據 主文及沒收 1（原起訴書附表編號1） 109年8月8日凌晨1時許（起訴書誤載為凌晨3時許，業經蒞庭之公訴檢察官當庭更正如前） 彰化縣○○鄉○○巷00號內 施孟德於左列時間、地點，侵入林煌都位於彰化縣○○鄉○○巷00號之住處，以未經取下之鑰匙發動電門之方式，徒手竊取林煌都所有並停放在上址鐵皮建築物内之車牌號碼000-0000號自小貨車（嗣已發還）得手。 ①證人即告訴人林煌都於警詢時之證述（見偵字第13455號卷第23頁至第26頁、第35頁至第37頁） ②富達汽車拖吊有限公司委託單、昱順汽車修護中心工作單（見偵字第13455號卷第57頁至第63頁） ③贓物認領保管單(見偵字第13455號卷第39頁） ④監視錄影器畫面翻拍照片及現場蒐證照片（見偵字第13455號卷第43頁至第51頁） 施孟德犯刑法第三百二十一條第一項第一款之加重竊盜罪，處有期徒刑柒月。 2（原 起訴書 附表編 號2） 109年8月15日凌晨12時35分 彰化縣○○鄉○○巷00號 施孟德與蔡騰洲於左列時間，由蔡騰洲騎乘遮掩車牌之普通重型機車搭載施孟德至左列地點，並由蔡騰洲把風，施孟德以自備鑰匙（未扣案）啟動汽車電門，發動車輛後駛離之方式，竊取顏正當（起訴書誤載為「嚴正當」，應予更正）所有並停放在上揭處所之車牌號碼00-0000號自小貨車（嗣已發還），得手後離去。 ①證人即共犯蔡騰洲於偵訊時之證述（見偵字第395號卷第255頁） ②證人即被害人顏正當於警詢時之證述（見偵字第395號卷第37頁至第43頁） ③彰化縣警察局車輛協尋、尋獲電腦輸入單（見偵字第395號卷第51頁、第213頁） ④車行紀錄（見偵字第395號卷第57頁至第60頁） ⑤贓物認領保管單（見偵字第395號卷第215頁） ⑥彰化縣警察局芳苑分局草湖派出所警員錢祝崧於109年12月5日出具之職務報告（見偵字第395號卷第9頁） ⑦彰化縣警察局芳苑分局刑案現場勘察報告（見偵字第395號卷第217頁至第220頁） ⑧現場蒐證照片及監視錄影器畫面翻拍照片（見偵字第395號卷第61頁至第72頁） 施孟德共同犯竊盜罪，處有期徒刑陸月，如易科罰金，以新臺幣壹仟元折算壹日。 3（原 起訴書 附表編 號3） 109年8月17日下午11時55分 彰化縣○○鄉○○街0號 施孟德與蔡騰洲於左列時間，由蔡騰洲駕駛車牌號碼0000-00號自小貨車搭載施孟德至左列地點，並由蔡騰洲把風，施孟德以自備鑰匙（未扣案）啟動汽車電門，竊取施宇峰所管領之車牌號碼000-0000號自用小貨車及車內之汽車電池、汽車音響及行車紀錄器各1個（車身嗣已發還），得手後離去。嗣施孟德將車輛停放在彰化縣鹿港鄉三和村舊濁水溪岸之道路側緣，並持剪刀（竊盜犯行業已既遂，故施孟德離開現場後持剪刀處分贓物行為，並無加重竊盜之問題）剪斷電瓶電線後，取走車內之汽車電池、汽車音響及行車紀錄器（共計損失新臺幣【下同】8,000元）。 ①證人即共犯蔡騰洲於偵訊時之證述（見偵字第13613號卷第220頁、第240頁） ②證人即告訴人施宇峰於警詢時之證述（見偵字第13613號卷第17頁至第19頁） ③車輛詳細資料報表（見偵字第13613號卷第25頁、第29頁） ④失車-案件基本資料詳細畫面報表（見偵字第13613號卷第27頁、第31頁） ⑤監視錄影器畫面翻拍照片、現場蒐證照片（見偵字第13613號卷第57頁至第78頁） ⑥彰化縣警察局鹿港分局刑案現場勘察報告（見偵字第13613號卷第244頁至第245頁） 施孟德共同犯竊盜罪，處有期徒刑陸月，如易科罰金，以新臺幣壹仟元折算壹日。未扣案之犯罪所得之汽車電池、汽車音響及行車紀錄器各壹個均沒收，於全部或一部不能或不宜執行沒收時，追徵其價額。 4（原 起訴書 附表編 號4） 109年8月19日晚間11時許（起訴書誤載為晚間7時許，業經蒞庭之公訴檢察官當庭更正如前） 彰化縣○○鄉○○路○○段00號旁空地 施孟德與蔡騰洲於左列時間，由施孟德駕駛車牌號碼0000-00號自小貨車搭載蔡騰洲至左列地點，並由施孟德把風，蔡騰洲以自備鑰匙（未扣案）啟動汽車電門，竊取黃榮福所有停放在該處之車牌號碼0000-00號自小客貨車（嗣已發還），得手後離去。 ①證人即共犯蔡騰洲於偵訊時之證述（見偵字第12770號卷第232頁） ②證人即告訴人黃榮福於警詢時之證述（見偵字第12770號卷第9頁至第13頁） ③彰化縣警察局車輛尋獲電腦輸入單（見偵字第12770號卷第15頁） ④贓物領據（見偵字第12770號卷第17頁） ⑤監視錄影器畫面翻拍照片及現場蒐證照片（見偵字第12770號卷第85頁至第109頁） 施孟德共同犯竊盜罪，處有期徒刑陸月，如易科罰金，以新臺幣壹仟元折算壹日。 5（原 起訴書 附表編 號5） 109年9月7日凌晨0時45分許 彰化縣○○鄉○○路○○段000巷00號 施孟德與蔡騰洲於左列時間，由施孟德騎乘普通重型機車搭載蔡騰洲至左列地點，並由施孟德把風，蔡騰洲以自備鑰匙（未扣案）破壞林子豪所有之車牌號碼00-0000號自小客車車門鑰匙孔（毀損部分未據告訴），開啟車門後，竊取車内之垃圾桶1個、藍芽耳機2個、充電線2條、內褲2件及太陽眼鏡1副（起訴書漏未記載內褲2件，業經蒞庭之公訴檢察官當庭補充如前。遭竊財物價值共計3,850元），得手後離去。  ①證人即共犯蔡騰洲於偵訊時之證述（見偵字第68號卷第237頁） ②證人即告訴人林子豪於警詢時之證述（見偵字第68號卷第31頁至34頁） ③警員黃姿穎製作之職務報告（見偵字第68號卷第9頁） ④現場蒐證照片及監視錄影器畫面翻拍照片（見偵字第68號卷第43頁至第53頁） 施孟德共同犯竊盜罪，處有期徒刑參月，如易科罰金，以新臺幣壹仟元折算壹日。 6（原 起訴書 附表編 號6） 109年9月8日中 午12時許 彰化縣○○鄉○○街00號 施孟德與蔡騰洲於左列時間，由蔡騰洲駕駛車牌號碼000-000號普通重型機車搭載施孟德至左列地點，並由蔡騰洲把風，施孟德以自備鑰匙（未扣案）啟動汽車電門之方式，竊取黃眉飾所有並停放在該處之車牌號碼00-0000號自用小客貨車（嗣已分別尋獲發還車身及遭卸下之車牌），得手後離去。 ①證人即共犯蔡騰洲於偵訊時之證述（見偵字第11934號卷第269頁至第270頁） ②證人即被害人黃眉飾於警詢時之證述（見偵字第11934號卷第27頁至第29頁） ③彰化縣警察局溪湖分局扣押筆錄及扣押物品目錄表（見偵字第11934號卷第31頁至第33頁） ④贓物認領保管單（見偵字第11934號卷第65頁） ⑤失車-案件基本資料詳 細畫面報表（見偵字第11934號卷第61頁至第62頁） ⑥彰化縣警察局車輛尋獲電腦輸入單（見偵字第11934號卷第63頁） ⑦監視錄影器畫面翻拍照片及現場蒐證照片（見偵字第11934號卷第39頁至第44頁） 施孟德共同犯竊盜罪，處有期徒刑陸月，如易科罰金，以新臺幣壹仟元折算壹日。 7（原 起訴書 附表編 號7） 109年9月8日下午1時許 彰化縣○○鄉○○路0號 施孟德與共犯蔡騰洲於左列時間，共同駕駛渠等於編號6號所載時地竊得之車牌號碼00-0000號自小貨車，至左列地點，徒手竊取張凱評所有之農藥噴灑機1台（價值約10,000元），得手後離去。 ①證人即共犯蔡騰洲於偵訊時之證述（見偵字第2668號卷第199頁、第217頁） ②證人即告訴人張凱評於警詢時之證述（見偵字第2668號卷第33頁至第35頁） ③彰化縣警察局北斗分局埤頭分駐所警員丁貝亘、所長劉晏誠於110年1月28日出具之偵查報告（見偵字第2668號卷第9頁至第10頁） ④失車-案件基本資料詳細畫面報表（見偵字第2668號卷第57頁） ⑤監視錄影器畫面翻拍照片及現場蒐證照片（見偵字第2668號卷第37頁至第45頁） 施孟德共同犯竊盜罪，處有期徒刑參月，如易科罰金，以新臺幣壹仟元折算壹日。未扣案之犯罪所得農業噴灑機壹台沒收，於全部或一部不能或不宜執行沒收時，追徵其價額二分之一。 8（原 起訴書 附表編 號8） 109年9月8日晚間8時7分許 彰化縣○○鎮○○路0段000號 施孟德與蔡騰洲於左列時間，共同駕駛渠等於編號6號所載時地竊得之車牌號碼00-0000號自小貨車，至左列地點，共同徒手竊取陳世益所有之噴肥機1台（價值4,000元），得手後離去。 ①證人即共犯蔡騰洲於偵訊時之證述（見偵字第12308號卷第176頁、第195頁） ②證人即告訴人陳世益於警詢時之證述（見偵字第12308號卷第9頁至第11頁） ③監視錄影器畫面翻拍照片及現場蒐證照片（見偵字第12308號卷第13頁至第22頁） 施孟德共同犯竊盜罪，處有期徒刑參月，如易科罰金，以新臺幣壹仟元折算壹日。未扣案之犯罪所得噴肥機壹台沒收，於全部或一部不能或不宜執行沒收時，追徵其價額二分之一。 9（原 起訴書 附表編 號9）  109年9月9日下午1時41分許　  彰化縣○○鄉○○路000號 施孟德與蔡騰洲於左列時間，共同駕駛渠等於編號6號所載時地竊得之車牌號碼00-0000號自小貨車，至左列地點，由施孟德把風，蔡騰洲使用不詳器具（未扣案，無證據足認係兇器，毁損部分未據告訴）著手竊取林義雄所有之車牌號碼0000-00號自小客車，致車輛車門鎖頭及引擎鎖頭毀損而不堪使用，然因渠等無法成功啟動電門，故無法開走上揭車輛而未遂。 ①證人即共犯蔡騰洲於偵訊時之證述（見偵字第13456號卷第212頁、第231頁） ②證人即被害人林義雄於警詢時之證述（見偵字第13456號卷第11頁至第13頁） ③彰化縣警察局芳苑分局王功派出所警員洪宗郎製作之職務報告（見偵字第13456號卷第9頁） ④現場蒐證照片及監視錄影器畫面翻拍照片（見偵字第13456號卷第15頁至第23頁） 施孟德共同犯竊盜未遂罪，處有期徒刑參月，如易科罰金，以新臺幣壹仟元折算壹日。